【裁判字號】    93,智,3
【裁判日期】    951227
【裁判案由】    侵權行為損害賠償
【裁判全文】
臺灣屏東地方法院民事判決                 93年度智字第3號
原      告  德保有限公司
法定代理人  乙○○
訴訟代理人  紀錦隆 律師
            郭寶蓮 律師
被      告  楊義昌即順成鋼鐵企業行
            劉梅即佶成鋼品企業行
                      527號.
上列2人共同
訴訟代理人  尤中瑛 律師
上列2人共同
複代理人    丙○○    住台南市.
被      告  展盛發機械有限公司
                      設苗栗縣.
                        號
兼法定代理  甲○○    住同上
人                    身份證統.
前列2人共同
訴訟代理人  丁○○    住苗栗縣.
            戊○○    住台中市.
上列當事人間請求侵權行為損害賠償事件，本院於民國95年12月
12日言詞辯論終結，判決如下：
    主  文
被告展盛發機械有限公司、劉梅即佶成鋼品企業行應連帶給付
原告新臺幣貳拾陸萬元及自民國九十三年十二月二日起至清償日
止，按週年利率百分之五計算之利息。
訴訟費用由被告展盛發機械有限公司、劉梅即佶成鋼品企業行
連帶負擔二分之一，餘由原告負擔。
原告其餘之訴駁回。
本判決第一項得假執行，但被告展發機械有限公司、劉梅即佶
成鋼品企業行於執行標的物拍定、變賣前以新台幣貳拾陸萬元供
擔保後，得免為假執行。
原告其餘假執行之聲請駁回。
    事實及理由
一、按訴狀送達後，原告不得將訴變更或追加他訴，但請求之基
    礎事實同一、擴張或減縮應受判決事項之聲明、或不甚礙被
    告之防禦及訴訟之終結者，不在此限。民事訴訟法第255 條
    第1 項第2 款、第3 款、第7 款定有明文。本件原告起訴聲
    明第2 項原請求被告等應將置於屏東縣內埔鄉○○村○○路
    40 巷527號，侵害原告所有系爭專利權之系爭機器2 台（即
    本院93年度聲字第343 號保全證據事件所保全之機器）拆除
    並銷毀，嗣後並不得再裝設使用；嗣於本院審理中變更訴之
    聲明為：被告順成鋼鐵企業行即楊義昌、被告佶成鋼品企業
    行即劉梅應將置於屏東縣內埔鄉○○村○○路40巷527 號
    ，侵害原告所有系爭專利權之系爭機器1 台（即本院93年度
    聲字第343 號保全證據事件所保全之機器）拆除並銷毀，嗣
    後並不得再裝設使用等語，經核無不合，應予准許。
二、原告主張：原告係新型第105185號「壁紙包含發泡材料於浪
    板內層之浪板製造機結構」（下稱系爭專利）之專利權人。
    被告楊義昌設立之順成鋼鐵企業行（下稱順成企業）專營Ｈ
    型鋼及Ｃ型鋼買賣，另由其妻劉梅任負責人之被告佶成鋼
    品企業行（下稱佶成企業），於屏東縣內埔鄉○○村○○路
    40 巷527號工廠內，裝設浪板製造機結構，有侵害原告前開
    專利權之嫌，於93年10月間聲請本院保全證據，經本院以93
    年度聲字第343 號民事裁定核准確定在案，原告將保全證據
    現場所拍攝之相片，與系爭專利要件比對其構造、裝置、特
    徵等，與原告所有之系爭專利主張之技術內容範圍實質相同
    ，則被告等工廠內所設置之浪板製造機結構1 台（下稱系爭
    機器）已侵害原告前揭專利權。上開被告自承系爭機器係向
    被告展盛發機械有限公司（下稱展盛發公司）購得，則被告
    展盛發公司及其法定代理人甲○○亦共同侵害原告依專利法
    得享有之權利。爰依專利法第108 條準用同法第84條、89
    條、民法第184 條、第185 條、公司法第23條之規定，提起
    訴訟，並於本院聲明：(一)被告等應連帶給付原告新臺幣（下
    同）505,000 元，及自起訴狀繕本送達翌日起至清償日止，
    按週年利率百分之5 計算之利息；(二)被告順成鋼鐵企業行即
    楊義昌、被告佶成鋼品企業行即劉梅應將置於屏東縣內埔
    鄉○○村○○路40巷527 號，侵害原告所有系爭專利權之系
    爭機器1 台（即本院93年度聲字第343 號保全證據事件所保
    全之機器）拆除並銷毀，嗣後並不得再裝設使用；(三)願供擔
    保請准宣告假執行。
三、被告抗辯：
(一)、被告順成鋼鐵企業行即楊義昌：被告順成企業係從事C 型鋼
    、H 型鋼等一般鋼品買賣業務，既不販賣隔熱鋼板，亦非系
    爭機器之所有人，系爭機器查扣之地點非被告順成企業之營
    業地點，原告徒以順成企業與被告佶成企業營業地點同一、
    被告楊義昌與被告劉梅為夫妻關係，即主張順成企業侵害
    原告專利權，為無理由。並聲明：(一)原告之訴駁回；(二)如受
    不利判決，願供擔保請准宣告免假執行。
(二)、被告佶成鋼品企業行即劉梅：系爭機器係向被告展盛發公
    司購得，該公司就上開機器擁有經濟部智慧財產局核准的新
    型第191451號「浪板製造機可調式摺邊壓板座」專利權。系
    爭機器既擁有經濟部智慧財產局核准之專利權，自可合法實
    施而不侵害原告專利權，原告主張並無理由，並聲明：(一)原
    告之訴駁回；(二)如受不利判決，願供擔保請准宣告免假執行
    。
(三)、被告展盛發機械有限公司及其法定代理人甲○○：被告展盛
    發公司生產的浪板製造機結構，係經智慧財產局審查後核准
    註冊為第191451號「浪板製造機可調式摺邊壓板座」新型專
    利，專利權人丁○○為被告展盛發公司法定代理人甲○○之
    配偶，依法專有製造、販賣或使用該新型專利物品之權。被
    告之第191451號新型專利於申請時，即於說明書內說明原告
    之系爭專利乃習用之技術，其浪板製造機之座板，係固定於
    左右支架兩內側，距離固定，故僅適用單一寬度規格的壁紙
    ；被告之專利產品係改進上述浪板製造機之功能，而發展出
    一種可隨壁紙寬度進行調整的浪板製造機可調式摺邊壓板座
    ，經智慧財產局之專利審查人員審查後認為本件專利具可專
    利性（進步性、新穎性及產業利用性），較原告之機器更為
    進步，方核准被告註冊，足見原、被告之專利產品構造上有
    別，殊無進行鑑定之必要。原告前亦曾於台中地方法院主張
    被告公司產品侵害系爭專利權，業經台灣台中地方法院以90
    年度重訴字第799 號民事判決駁回原告之訴，原告主張顯無
    理由。並聲明：(一)駁回原告之訴；(二)如受不利之判決，願供
    擔保免予假執行。
四、兩造不爭執事項：
(一)、原告為系爭專利（即新型專利第105185號專利「壁紙包含發
    泡材料於浪材內層之浪板製造機結構」之專利權人，專利期
    間自83年9 月21日至95年4 月13日止。
(二)、本院會同兩造及鑑定機關臺灣經濟發展研究院鑑定人員於95
    年3 月3 日至被告位於屏東縣內埔鄉○○村○○路40巷527
    號工廠內勘驗系爭機器，系爭機器現況與本院93年度聲字第
    343 號於93年10月8 日保全證據事件中，執行保全程序所拍
    攝之機器照片相符。
(三)、被告順成企業與佶成企業負責人楊義昌、劉梅為夫妻，二
    者經營地址同一。
五、本件兩造有爭執者茲為：(一)系爭機器是否侵害原告專利權？
    (二)順成企業有否與佶成企業向展盛發公司購買系爭機器，並
    使用系爭機器製造販售系爭浪板？(三)原告得請求損害賠償之
    金額為何？(四)原告請求拆除系爭機器有無保護必要？茲審酌
    如下：
(一)、系爭機器是否侵害原告專利權？
１、按新型專利侵害之判斷標準，首先應依專利說明書所載之申
    請專利權範圍確立其內容，繼將申請專利範圍及爭議標的物
    之每一構成要件予以分解，再將每一構成要件逐一筆對，此
    即全要件原則。若比對結果，爭議標的物與專利範圍每一構
    成要件相同，即應適用「消極均等論」來判斷專利範圍與爭
    議標的物之實質技術手段、作用或效果是否相同，三者之一
    與專利範圍不同時，則認為無侵害，反之，則有侵害（通稱
    為文義上侵害）。若依全要件理論認為構成要件有不相同者
    ，則需再依「積極均等論」判斷二者差異是否為熟悉該項技
    術人士所能完成，若不同點之技術手段、作用及所產生之效
    果實質上相同，且該差異為熟悉該項技術人士所能輕易完成
    時，二者均等，應續依禁反言原則判斷，反之，若不同點之
    技術手段、作用及所產生之效果，三者實質上有一不同者，
    則不相均等，而未侵害專利權。又如適用禁反言原則時，則
    認定為不相同，如無禁反言原則之適用，則維持均等論之結
    論，而認爭議標的物與系爭專利範圍相同，此觀諸專利法第
    106 條第2 項規定及智慧財產局頒布之專利侵害鑑定基準明
    甚。
２、又按所謂新型，指利用自然法則之技術思想，對物品之形狀
    、構造或裝置之創作，專利法第93條定有明文。而系爭專利
    權之申請專利範圍為「『一種壁紙包含發泡材料於浪板內層
    之板製造機結構』，其主要係於浪板製造機之輸送機架上端
    架體前端緣處向上凸起設置左、右支架，於支架頂端再分別
    固定設置對向之二座板，於座板之內端緣再分別凹入設置具
    預設深度之成形槽，於座板前下端處再橫支設置二可上、下
    調整之支輪，並於支架後端連接設置一固定架，於固定架二
    側配合定位皮帶分別設置導槽架，於架體上端視需要設置之
    數個壁紙架與支架間再分別設置數壁紙導輪，且於下輸送帶
    內端配合設置數輸送帶導輪，藉壁紙捲於前端上摺後經成形
    槽導入上、下輸送帶中為其特徵者。」，有中華民國專利公
    報影本1 件、新型專利說明書影本1 件附卷可稽（見本院卷
    (一)第10頁至第24頁），足見系爭新型專利之主要技術內容與
    申請專利範圍係在提供浪板自動製造機構成之改良，藉成形
    槽之設置以令壁紙捲之摺邊確實導入輸送皮帶中，再配合於
    輸送皮帶二端之定位皮帶上端設置導槽架，而可令製品更為
    穩定與提供更佳之品質，增進業者之實用價值。
３、系爭機器與原告專利之比較：
(1)、全要件原則分析：
    係依原告系爭專利之申請專利範圍所有構成要件，與系爭機
    器之所有構成要件，逐一比對分析：
、雙造均屬於一種壁紙包含發泡材料於浪板內層之浪板製造機
    之結構，於總論構件為相同；雙造之結構均於浪板製造機之
    輸送機架上端架體前端緣處向上凸起設置左、右支架，雙造
    此構件為相同；系爭專利主張於下輪送帶內端配合設置數輸
    送帶導輪，系爭機器則同樣具有對應的輸送帶導輪結構，此
    構件上為相同；系爭專利藉壁紙捲於前端上摺後經成形槽導
    入上、下輸送帶中為其特徵，系爭機器同樣可使壁紙捲於經
    成形槽後導入上、下輸送帶，在此構件上為相同。
、系爭機器於支架底部固定設置1 橫桿、於橫桿下方有二
    由金屬片向內彎折形成預設深度之成形槽、橫桿前端處再
    橫支設置1 支輪、支架後端設置固定架於兩側，並配合定
    位皮帶連設有1 筒型輪體之軸桿（惰輪）、橫桿後端有1
    作為壁紙導輪之滾輪；與原告系爭申請專利範圍之支架頂
    端再分別固定設置對向之二座板、座板內端緣再分別凹入
    設置具預設深度之成形槽、座板前下端處橫支設置二可上
    、下調整之支輪、支架後端連接設置1 固定架，於固定架
    兩側配合定位皮帶分別設置導槽架、於架體上端視需要設
    置數壁紙架與支架間再分別設置數壁紙導輪等所敘述之文義
    並不相同，不構成文義上侵害，必須進一步以均等論討論，
    是否屬於等效手段之替代或置換。
(2)、均等論分析：
    針對系爭機器與系爭專利申請範圍於相同的構成要件，進一
    步以消極均等論原則審視其是否有相同的構件產生實質上無
    利用專利之技術方法或手段之處，而針對於不相同的構成要
    件，再按技術手段、功能及達到結果間之均等分析，比較前
    開差異部分在實質技術手段、實質功能及實質達成結果是否
    相同：
、相同部分之構件討論：
    系爭專利之本體要件浪板製機之輪送機架上端架體前端緣處
    向上凸起設置左、右支架，乃至於下輸送帶內端配合段置數
    輸送帶導輪，以及目的呈現之藉壁紙捲於前端上摺後經成形
    槽導入上、下輸送帶中為其等徵等部分；系爭機器在全要件
    原則下的定義比對結果均為相同，而以該等構件在手段、功
    能與結果等面向之實質分析上，兩者均未構構成實質不相同
    之結果，因此雙造在利用消極均等論原則進行之實質分析上
    為相同。
、不同部分之構件討論：
(甲)、座板部分：系爭專利座板之設置目的與功效在於供成型槽之
    設置，因此連帶地座板本身的構形在功能與結果的認定上，
    僅需能夠滿足其目的即可，實際上系爭機器之橫桿亦已滿足
    該目的，至於外觀部分，系爭機器的命名原因主要則是來自
    於其整體所呈現之長、窄特色，若討論其與成型槽結合之部
    分，仍然屬於一種板狀的狀態，故其並未構成實質不同。
(乙)、成型槽部分：系爭專利之創作目的即成形槽之型態，並未因
    座板在數量與設置位置上之些微差異而受到影響，其定義僅
    在於具有預定之深度而形成槽體；在手段、功能與結果上，
    系爭機器之成形槽並未與系爭專利產生差異。
(丙)、壁紙導輪與支輪：由系爭機器與系爭專利在壁紙導輪與支輪
    之設計情況及位置可知，二者之外在結構差異僅為壁紙在輸
    送時之動線略微變化，然此變化亦全然不影響系爭專利之核
    心技術內容（利用成形槽形成折邊）之效果，故上開差異於
    專利構成要件產生作用之手段、功能與結果上並無實質上之
    差異。
(丁)、導槽架：系爭專利所主張之導槽架功效乃在於相對應槽道之
    導引與穩固，僅為一種目的導向之結構敘述，且並非系爭專
    利單獨主張之核心技術，在涵蓋範圍上並未因之受到限制，
    手段上除了「導槽架」概念外，只需可達其功能結果即屬之
    ；系爭機器所使用之筒型輪體之軸桿，雖確有一明確之「輪
    體」結構，然其整體設置狀況亦可被認為具有一「架」體結
    構，而其實質上確可滿足系爭專利對於「導槽架」之需求及
    主張，達成實質相同之效果，故應認為二者實質相同。
、綜上所述，系爭機器先依全要件原則進行鑑定分析，得到構
    成不適用之結果，再進一步就結果相同之構件施以消極均等
    論之鑑定則實質上仍為相同；而系爭機器分析項對應專利分
    析項於全要件原則之鑑定結果不相同之部分，經過均等論之
    鑑定實質則適用均等論原則而為實質相同，是依據均等論原
    則之鑑定，系爭機器對系爭專之申請專利範圍應構成實質相
    同。
(3)、禁反言分析：
    經調閱系爭專利所有相關申請過程及異議、舉發資料，可知
    系爭專利在專利存續期間並未有修改範圍或聲言放棄範圍不
    為主張之處理，當無適用禁反言原則之情況，而應延續均等
    論分析之結果。
(4)、綜上所述，系爭機器與原告之系爭專利權之申請範圍實質相
    同，而此亦有財團法人臺灣經濟發展研究院經智研究所95年
    5 月30日（95）專侵法字第01015 號專利權侵害鑑定研究報
    告書在卷可參（外放），本院審視上開專利侵害鑑定報告，
    業已依據上開專利侵害鑑定基準之鑑定流程予以鑑定，且曾
    實地勘驗系爭機器，鑑定程序及分析亦詳細確實，亦屬客觀
    可採。被告展盛發公司抗辯就系爭機器已申請有新型第1914
    51號專利權，當然可以合法實施，不侵害原告專利權云云，
    因經濟部智慧財產局現就新型專利部分並未為實體要件審查
    ，致申請人可輕易獲得新型專利證書，故現今實無法因專利
    權人取得新型專利證書，遽認定該新型專利應受專利法保護
    ，被告所辯尚不足採。綜上，堪認系爭機器確有侵害系爭專
    利。
(5)、被告展盛發公司、佶成企業、順成企業雖以財團法人台灣經
    濟發展研究院之鑑定報告中認定系爭機器與系爭專利實質相
    同之結論，有下列疑義：(一)全要件原則比對：(1)系爭機器之
    上端架體前緣處不需支架支撐，系爭專利則有此設置；(2)系
    爭機器係於壁紙捲「下方」上摺後「經導輪」，系爭專利則
    係於壁紙捲「前端」上摺後「經成形槽」，以上兩項全要件
    比對應為不同，鑑定結果卻為相同。(二)均等論判斷：系爭機
    器免設支架（增加功效），且壁紙捲於下方上摺後經導輪導
    入上、下輸送帶，可免除系爭專利所無法避免之缺點：即系
    爭專利要更換其中1 紙捲時必須同時停止工作；而系爭機器
    卻可一邊出紙、一邊更換紙捲，為系爭專利所無法達到之功
    能，而其工作效果亦優於系爭專利，在均等論上應認為實質
    不相同等語。惟查，相關支架存在與否之認定，依據專利申
    請專利範圍之內容揭示，考量裝置之相對位置以及定義上的
    認知時，僅以證物之設定是否與專利所主張之文字相符為認
    定依據，而不受限於圖式所載之固定形態，是故如同系爭機
    器描述之內容所載，由於系爭機器具有對應之結構設置，故
    而在全要件部分認定其構成相同。再者，專利所主張之文字
    內容上其實並不存在有所謂的『上摺後經成形槽』的字眼，
    容或其存在有部分之裝置設計相對位置之描述，惟，其不必
    然成為一種限制；換言之，在系爭機器，確然存在有如系爭
    專利在對應分析項中所主張之內容時，其餘部分之設計當不
    足以為認定二者構成差異的條件，故並未因此在全要件部分
    認定其為不相同。
(6)、被告佶成企業、順成企業辯稱惰輪為一習知之技術，系爭機
    器使用惰輪裝置難謂有侵害原告的專利等語，按被告未能提
    出系爭專利前所經歷過之各項舉發案中，有任何一案之審定
    書明確限縮系爭專利範圍在解釋與均等之認定效果，故而專
    利專責機關目前為止所審查之結果並不支持先前技術得以限
    縮專利之內容（包括文義與均等）。再者，任何專利權之比
    對案均應在考量申請專利範圍之內容外，同時審酌創作說明
    ，然則並不意因著圖式所呈現之架構具有限縮申請專利範圍
    之效果。而專利在認定一項習知技術是否可被涵蓋在專利範
    圍中時，在於專利所主張者是否僅為該習知技術，若該等習
    知技術僅為專利整體中所連帶提到具有附加功效者，則該等
    裝置涵蓋有習知技藝之內容則不應遽以認定其正當性。由於
    本案導槽架之相關設置所面臨之狀況為其涵蓋了習知技藝之
    惰輪，然並未屬於本案專利所唯一認定之技術，兼且專利專
    責機關亦未因此認定其可限縮專利在此部分可主張之範圍，
    是故認仍有構成均等之適用。
(7)、綜合上述，被告系爭機器，落入原告系爭專利權利範圍，侵
    害原告享有之系爭新型專利權。
(二)、順成企業有否與佶成企業向展盛發公司購買系爭機器，並使
    用系爭機器製造販售系爭浪板？
    原告主張被告順成企業之負責人楊義昌與被告佶成企業之負
    責人劉梅為夫妻關係，渠被告名片上之上之經營地點相同
    ，佶成企業行之業務經營與保存證據均由被告楊義昌出面，
    主張上開二被告共同買受系爭機器，構成共同侵權行為，應
    連帶負損害賠償責任等語。被告順成企業則以系爭機器查扣
    地點並非順成企業之營業地點，且二企業之營業項目不同等
    語置辯，經查，順成企業與佶成企業之登記地點雖相同，惟
    兩造之營業項目並不同，順成企業之營業項目係「H 型鋼買
    賣、C 型鋼買賣」，佶成企業之登記營業項目為「F21101 0
    建材零售業（浪板類白鐵五金）」，此有營利事業登記抄本
    在卷可稽（見本院卷(一)第168 、174 頁），二家之營業項目
    既不相同，顯認所需用以製造成品之機器亦不相同，自難以
    其負責人為夫妻即認有共同侵權行為。再者，系爭機器係被
    告佶成企業向被告展盛發公司所購買，此有發票影本1 紙在
    卷可稽（見本院卷(一)第262 頁），原告雖否認發票之真正，
    惟發票為公文書，原告未能舉證證明發票有何偽造之虞，其
    空言辯稱顯屬無據，足信系爭機器係由佶成企業單獨買受。
    原告主張順成企業與佶成企業共同侵害其專利權等語，尚不
    足採。
(三)、原告得請求損害賠償之金額為何？
(1)、按發明專利權受侵害時，專利權人得請求賠償損害，並得請
    求排除其侵害，有侵害之虞者，得請求防止之。專利法第84
    條定有明文。本條依專利法第108 條之規定為新型專利所準
    用。又數人共同不法侵害他人之權利者，連帶負損害賠償責
    。民法第185 條第1 項前段定有明文。另公司負責人對於公
    司業務之執行，如有違反法令致他人受有損害時，對他人應
    與公司負連帶賠償之責，公司法第23條第2 項定有明文。原
    告主張被告4 人為共同侵權行為人，應負連帶賠償責任等語
    ，惟查，被告順成企業，並未買受系爭機器，業如上述，原
    告主張其應負連帶損害賠償責任，顯屬無據。再者，被告甲
    ○○雖為展成發公司之負責人，惟原告迄本案言詞辯論終結
    前，未能舉證證明系爭機器之出賣係被告甲○○所決定，而
    認其對於業務之執行，有故意侵害原告權利之虞，此部分之
    請求，顯屬無據。綜上所述，依法應負連帶損害賠償之責為
    被告佶成企業與展盛發公司。
(2)、按依前條請求損害賠償時，得就下列各款擇一計算其損害：
二、依侵害人因侵害行為所得之利益。於侵害人不能就其成本或
    必要費用舉證時，以銷售該項品全部收入為所得利益。依前
    2 項規定，侵害行為如屬故意，法院得依侵害情節，酌定損
    害額以上之賠償。但不得超過損害額之3 倍。專利法第第85
    條第1 項第2 款、第3 項定有明文。專利法第108 條準用第
    85條。又當事人證明受有損害而不能證明其數額或證明顯有
    重大困難者，法院應審酌一切情況，依所得心證定其數額。
    民事訴訟法第222 條第2 項定有明文。原告主張其除受有授
    權金之損害外，尚因被告等廠商仿冒，造成原告營運大幅滑
    落，取得系爭專利所支出之研發費用無法回收外，為了主張
    合法專利權利而全省訴訟所支之訴訟費等均為原告之損害等
    語，經查，原告主張其系爭專利授權他人之授權金額分別為
    100 萬元及60萬元，有同意書2份 在卷可憑（本院卷(二)第
    344 頁至348 頁），本院審酌原告受有權利金之損害，復因
    遭被告等之仿冒，製造浪板產品傾銷，致原告營運滑落，支
    出之研發費用無法回收，系爭機器之產能每日約為3600公尺
    ，每月產值為12,513,600 元 ，每月成本為11,484,000元，
    每月停產之損失為1,032,100 元等情，此有財團法人台灣經
    濟發展研究院之鑑定報告在卷可稽（見上開外放之鑑定報告
    ），原告原主張被告佶成企業所有2 台機器侵害其專利權時
    ，係請求50 萬5千元之損害賠償額，嗣於本院鑑定報告認定
    其一機器不構成專利侵害後予以撤回，惟仍請求如上金額之
    損害賠償等情，認其得請求之侵權行為損害賠償額以26萬元
    為適當，逾此範圍為無理由，不應准許。
(四)、原告請求拆除系爭機器有無保護必要？
    按新型專利權受侵害時，專利權人得請求賠償損害，並得請
    求排除其侵害，有侵害之虞者，得請求防止之，又新型專利
    權人對於侵害專利權之物品或從事侵害行為之原料或器具，
    得請求銷毀或為其他必要之處置，專利法第108 條準用同法
    第84條第1 、3 項定有明文。然而對於專利權人請求對侵害
    專利權之物品請求銷毀或其他必要處置時，仍須衡量請求與
    防止結果間之適當性、必要性及相當性，即依「比例原則」
    兼顧考量。經查，原告所取得之申請專利範圍，並非整部之
    浪板製造機，系爭被告佶成企業所使用之系爭機器尚有部分
    之結構屬於輔助機具運轉之材具，非全然由原告之專利權所
    含括，本院審酌原告系爭專利權期間於83年9 月21日起至95
    年4 月13日止，於本院言詞辯論終結時其專利權已屆期，專
    利之內容即屬公眾得以隨意利用之專利法理，再者，原告另
    主張之拆除並銷燬系爭機器，依比例原則予以考量顯屬過當
    ，是此部分之請求顯無保護之必要，不應准許。
六、綜上所述，原告依專利法第108 條准用第84條、89條、民法
    第184 條、第185 條、公司法第23條之規定，請求：(一)被告
    等應連帶給付原告新臺幣（下同）505,000 元，及自起訴狀
    繕本送達翌日起至清償日止，按週年利率百分之5 計算之利
    息；(二)被告順成鋼鐵企業行即楊義昌、被告佶成鋼品企業行
    即劉梅應將置於屏東縣內埔鄉○○村○○路40巷527 號，
    侵害原告所有系爭專利權之系爭機器1 台（即本院93年度聲
    字第343 號保全證據事件所保全之機器）拆除並銷毀，嗣後
    並不得再裝設使用，在主文所示範圍內為有理由，逾此範圍
    之請求為無理由，應予駁回。
七、本件事證已臻明確，兩造其餘攻擊防禦方法及證據資料，核
    予本件判決結果不生影響，爰不一一論述，並此敘明。
八、本件原告勝訴部分所命給付之金額未逾50萬元，爰依民事訴
    訟法第389 條第1 項第5 款依職權宣告假執行。至原告敗訴
    部分，其假執行之聲請已失所附麗，應駁回之。被告陳明就
    其敗訴部分，願供擔保，請求宣告免為假執行，經核並無不
    合，爰酌定相當擔保金，准許之。
九、據上論結，本件原告之訴為一部有理由，一部無理由，依民
    事訴訟法第79條、第85條第2 項、第389 條第1 項第5 款、
    第392條第2、3項，判決如主文。
中    華    民    國    95    年    12    月    27    日
                  民事第二庭    審判長法  官  阮世賢
                                      法  官  林孟和
                                      法  6官  吳思怡
正本係照原本作成。
如不服本判決，應於送達後20日內，向本院提出上訴狀。
中    華    民    國    95    年    12    月    27    日
                                      書記官  王秋淑


司法院資訊處製作；財團法人民間司法改革基金會備份。
